【裁判字號】    98,抗,273
【裁判日期】    981216
【裁判案由】    本票裁定
【裁判全文】
臺灣板橋地方法院民事裁定               98年度抗字第273號
抗  告  人  乙○○
相  對  人  甲○○
上列再抗告人與相對人甲○○間本票裁定事件，再抗告人對於中
華民國98年11月26日本院98年度抗字第273號裁定提起再抗告，
裁定如下：
    主  文
再抗告駁回。
抗告程序費用新臺幣壹仟元由再抗告人負擔。
    理  由
一、按對於非訟事件抗告法院之裁定再為抗告，僅得以其適用法
    規顯有錯誤為理由，並經原法院之許可者為限；前項許可，
    以原裁定所涉及之法律見解具有原則上重要性者為限，非訟
    事件法第45條第3 項、第4 項分別定有明文。
二、本件相對人執有再抗告人於民國98年4 月14日所簽發之本票
    3 紙，到期日分別為98年4 月30日、98年5 月10日、98年5
    月20 日 ，並免除作成拒絕證書，經提示未獲付款之事實，
    有卷附本票可稽，相對人據以聲請准予裁定強制執行，於法
    並無不合。再抗告人原抗告意旨雖以：系爭3 張本票係抗告
    人於被強迫手段下所簽定，兩造間債權不存在云云，本院認
    上開抗告理由，核屬實體上之爭執，抗告人應另行提起訴訟
    ，以求解決，而認抗告並無理由，於98年11月26日裁定駁回
    再抗告人對於第一審裁定之抗告。
三、惟按本票執票人依票據法第123 條規定，向本票發票人行使
    追索權時，聲請法院裁定後強制執行，係屬非訟事件，對於
    此項聲請所為裁定，僅依非訟事件程序，就本票形式上之要
    件是否具備予以審查為已足。發票人如主張執票人未為提示
    ，依票據法第124 條準用同法第95條但書之規定，應由其負
    舉證責任（最高法院84年度台抗字第22號裁定、72年度台上
    字第598 號判決意旨參照）。又本票執票人依上開法條之規
    定，聲請法院裁定及抗告法院之裁定，僅依非訟事件程序，
    以審查強制執行許可與否，並無確定實體上法律關係存否之
    效力，如發票人就票據債務之存否有爭執時，應由發票人提
    起確認之訴，以資解決（最高法院56年台抗字第714 號、57
    年台抗字第76號判例意旨參照）。本件依相對人於原審所提
    之本票形式上觀之，已具備本票之要件，原裁定予以准許，
    自無不合。再抗告意旨僅重述其抗告理由，以再抗告人簽發
    系爭本票係受脅迫，兩造間並無債權債務關係存在，再抗告
    人業已對相對人提出本票債權不存在之訴等語抗辯，惟觀其
    再抗告之意旨內容，仍就實體法律關係為爭執，依前開說明
    ，該等事項均非本院為准否本票裁定應審酌或所得審酌之事
    項，應由再抗告人另行訴訟解決。此外，再抗告人並未具體
    指明原裁定有何適用法規顯有錯誤情事，或所涉及之法律問
    題具有原則上重要性須予闡釋之必要，且本件亦核無適用法
    規顯有錯誤之情，揆諸前揭說明，本件再抗告為不合法，不
    應准許，爰裁定如主文。
四、據上論結，本件再抗告為不合法。依非訟事件法第45條第3
    項、第4 項、第5 項、第46條、第21條第2 項、民事訴訟法
    第495 條之1 第1 項、第442 條、第436 條之3 第3 項、第
    95條、第78條，裁定如主文。
中    華    民    國    98    年    12    月    16    日
                  民事第二庭    審判長法  官  陳麗玲
                                      法  官  李行一
                                      法  官  張谷輔
以上正本係照原本作成。
如對本裁定抗告，須於裁定送達後10日內，向本院提出抗告狀，
並應繳納抗告費新臺幣1,000元。
中    華    民    國    98    年    12    月    17    日
                                      書記官  郭群裕


司法院資訊處製作；財團法人民間司法改革基金會備份。
